【裁判字號】    98,易,58
【裁判日期】    980331
【裁判案由】    詐欺
【裁判全文】
臺灣基隆地方法院刑事判決                98年度易字第58號
公  訴  人  臺灣基隆地方法院檢察署檢察官
被      告  丁○○
上列被告因詐欺案件，經檢察官提起公訴（97年度偵字第2774號
），被告於準備程序進行中，就被訴事實為有罪之陳述，經本院
合議庭裁定由受命法官獨任進行簡式審判程序，判決如下：
    主  文
丁○○共同意圖為自己不法之所有，以詐術使人將本人之物交付
，處有期徒刑肆月，如易科罰金，以銀元佰元即新臺幣玖佰元
折算壹日。減為有期徒刑貳月，如易科罰金，以銀元佰元即新
臺幣玖佰元折算壹日。
    事  實
一、本件犯罪事實、證據，均引用起訴書（如附件）之記載，並
    就證據補充：被告丁○○於本院審理中之自白。
二、程序事項：
    查本件被告所犯者非為死刑、無期徒刑、最輕本刑為3 年以
    上有期徒刑之罪或高等法院管轄第一審案件，其於準備程序
    進行中，先就被訴事實為有罪之陳述，經告知其簡式審判程
    序之旨，並聽取公訴人、被告之意見後，本院業已依刑事訴
    訟法第273 條之1 第1 項之規定，裁定由受命法官獨任以簡
    式審判程序進行本案之審理。
三、論罪科刑：
  (一)新舊法比較部分：
  1.刑法於94年2 月2 日修正公布，95年7 月1 日施行（下稱新
    法；修正前刑法下稱舊法），新法第2 條第1 項之規定，係
    規範行為後法律變更所生新舊法律比較適用之準據法，於新
    法施行後，應適用新法第2 條第1 項之規定，為「從舊從輕
    」之比較。本案之新舊法比較詳如附表一所示。
  2.又被告行為後，於95年6 月14日增定公佈刑法施行法第1 條
    之1 ，並自同年7 月1 日起施行，該條規定：「中華民國九
    十四年一月七日刑法修正施行後（按此日期係三讀通過之日
    期，實際修正公佈日為94年2 月2 日，施行日期為95年7 月
    1 日），刑法分則編所定罰金之貨幣單位為新臺幣。九十四
    年一月七日刑法修正時，刑法分則編未修正之條文定有罰金
    者，自九十四年一月七日刑法修正施行後，就其所定數額提
    高為三十倍。但七十二年六月二十六日至九十四年一月七日
    新增或修正之條文，就其所定數額提高為三倍」，已將刑法
    分則之貨幣單位定為「新臺幣」，並規定提高標準，且提高
    後之罰金最高數額，與刑法施行法第1 條之1 增訂前，刑法
    貨幣單位為銀元，依罰金罰鍰提高標準條例第1 條前段暨現
    行法規所定貨幣單位折算新臺幣條例第2 條所定比例換算結
    果並無不同，此部分非屬法律變更，且依罰金罰鍰提高標準
    條例第1 條但書規定「但法律已依一定比率規定罰金或罰鍰
    之數額或倍數者，依其規定」，顯見罰金罰鍰提高標準條例
    第1 條提高倍數之規定係屬補充規定，故上述條文施行後，
    自應逕依刑法施行法第1 條之1 定，故本件刑法第339 條第
    1 項罰金刑之單位及提高標準，而不再適用罰金罰鍰提高標
    準條例第1 條前段之規定，附此敘明。
  (二)核被告所為，係犯刑法第339 條第1 項意圖為自己不法之所
    有，以詐術使人將本人之物交付之罪。
  (三)被告與年籍不詳之「許先生」間，有犯意之聯絡及行為之分
    擔，皆為共同正犯。
  (四)本院審酌被告明知其均無償還貸款意願及能力，且其名下土
    地、建物不動產業經設定高額抵押予合庫銀行，已無殘餘價
    值，與「許先生」共同以自小可車向告訴人申辦貸款，使告
    訴人陷於錯誤，並交付貸款，實所不該，惟慮其因一時失慮
    始有上開犯行，惡性尚非重大，併其犯後坦承罪行之態度，
    尚未與告訴人達成和解、賠償損害等一切情狀，量處如主文
    所示之刑，併依舊法第41條第1 項前段、修正前罰金罰鍰提
    高標準條例第2 條之規定，諭知易科罰金之折算標準。
四、減刑部分：
    本案被告之犯罪時間，既係96年4 月24日以前之95年4 月25
    日，詳如前述，尤以所犯法條罪名暨所受刑之宣告復俱無中
    華民國九十六年罪犯減刑條例第三條第一項所列各款規定之
    適用，則其當屬「應予減刑」之案件。爰依中華民國九十六
    年罪犯減刑條例第七條、第二條第一項第三款規定，就所宣
    告之有期徒刑減其刑期二分之一，併參酌法院辦理九十六年
    減刑案件應行注意事項所揭示意旨，於本判決之主文項下
    同時諭知其宣告刑及減得之刑。
據上論斷應依刑事訴訟法第273 條之1 第1 項、第299 條第1 項
前段、第310 條之2 、第454 條，刑法第2 條第1 項、第339 條
第1 項，修正前刑法第41條第1 項前段，刑法施行法第1 條之1
，修正前罰金罰鍰提高標準條例第2 條，現行法規所定貨幣單位
折算新臺幣條例第2 條，中華民國九十六年罪犯減刑條例第2 條
第1 項第3 款、第7 條，判決如主文。
本案經檢察官丙○○到庭執行職務。
中    華    民    國    98    年    3     月    31    日
                  刑事第三庭法  官  黃永定
以上正本證明與原本無異。
如不服本判決應於收受送達後10日內向本院提出上訴書狀，並應
敘述具體理由；其未敘述上訴理由者，應於上訴期間屆滿後20日
內向本院補提理由書（均須按他造當事人之人數附繕本）「切勿
逕送上級法院」。
中    華    民    國    98    年    3     月    31    日
                            書記官  劉珍珍
附錄論罪法條：
刑法第339 條第1 項
意圖為自己或第三人不法之所有，以詐術使人將本人或第三人之
物交付者，處5 年以下有期徒刑、拘役或科或併科1 千元以下罰
金。
附表：
┌─┬────────┬─────────┬──────┬────────────┐
│編│舊法規定        │新法規定          │比較後應適法│    理由及根據          │
│號│                │                  │之法律      │                        │
├─┼────────┼─────────┼──────┼────────────┤
│１│第28條          │第28條            │無須比較。  │法條文字修改，根據立法理│
│  │二人以上共同實行│二人以上共同實施犯│            │由，修法目的在於剔除「陰│
│  │犯罪之行為者，皆│罪之行為者，皆為正│            │謀共同正犯」、「預備共同│
│  │為正犯。        │犯。              │            │正犯」，雖屬行為可罰性要│
│  │                │                  │            │件之變更，但與本案之共犯│
│  │                │                  │            │型態無關，故無須比較有無│
│  │                │                  │            │較有利被告之情形。      │
│  │                │                  │            │                        │
│  │                │                  │            │                        │
├─┼────────┼─────────┼──────┼────────────┤
│２│第33條第5 款    │第33條第5 款      │舊法第33條第│1.新法第33條第5 款規定罰│
│  │罰金：1 元以上。│罰金：新臺幣1,000 │5 款        │  金刑為新臺幣1,000 元以│
│  │                │元以上，以百元計算│            │  上，以百元計算之，新法│
│  │                │之。              │            │  施行後，應依新法第2 條│
│  │                │                  │            │  第1 項之規定，適用最有│
│  │                │                  │            │  利於行為人之法律（最高│
│  │                │                  │            │  法院95年度第８次刑事庭│
│  │                │                  │            │  會議決議三(一)1.參照）。│
│  │                │                  │            │2.舊法第33條第5 款所規定│
│  │                │                  │            │  之罰金最低數額，依現行│
│  │                │                  │            │  法規所定貨幣單位折算新│
│  │                │                  │            │  臺幣條例第2 條所定比例│
│  │                │                  │            │  換算結果，為銀元1 元即│
│  │                │                  │            │  新臺幣3 元以上；惟依新│
│  │                │                  │            │  法第33條規定，則為新臺│
│  │                │                  │            │  幣1,000 元以上，比較結│
│  │                │                  │            │  果，新法並未有利於被告│
│  │                │                  │            │  ，依刑法第2 條第1 項之│
│  │                │                  │            │  規定，自應適用行為時之│
│  │                │                  │            │  舊法定其罰金刑之最低數│
│  │                │                  │            │  額。                  │
├─┼────────┼─────────┼──────┼────────────┤
│３│第41條第1 項    │第41條第1 項      │舊法第41條第│1.易科罰金之折算標準，新│
│  │犯最重本刑為5 年│犯最重本刑為5 年以│1 項前段    │  法施行後，應依刑法第2 │
│  │以下有期徒刑以下│下有期徒刑以下之刑│            │  條第1 項之規定，適用最│
│  │之刑之罪，而受6 │之罪，而受6 個月以│            │  有利於行為人之法律（最│
│  │個月以下有期徒刑│下有期徒刑或拘役之│            │  高法院95年度第８次刑事│
│  │或拘役之宣告，因│宣告者，得以新臺幣│            │  庭會議決議三(二)參照）  │
│  │身體、教育、職業│1,000 元、2,000 元│            │2.按被告於犯罪時之易科罰│
│  │或家庭之關係或其│或3,000 元折算1 日│            │  金折算標準為舊法第41條│
│  │他正當事由，執行│，易科罰金。但確因│            │  第1 項前段，依修正前罰│
│  │顯有困難者，得以│不執行所宣告之刑，│            │  金罰鍰提高標準條例第2 │
│  │1 元以上3 元以下│難收矯正之效，或難│            │  條（現已修正刪除）之規│
│  │折算1 日，易科罰│以維持法秩序者，不│            │  定，就其原定數額提高為│
│  │金。但確因不執行│在此限。          │            │  100 倍折算1 日，則本件│
│  │所宣告之刑，難收│                  │            │  被告行為時之易科罰金折│
│  │矯正之效，或難以│                  │            │  算標準，應以銀元300 元│
│  │維持法秩序者，不│                  │            │  折算1 日，經折算為新臺│
│  │在此限。        │                  │            │  幣後，應以新臺幣900 元│
│  ├────────┤                  ├──────┤  折算為1 日。比較修正前│
│  │罰金罰鍰提高標準│                  │修正前罰金罰│  後之易科罰金折算標準，│
│  │條例第2 條（現已│                  │鍰提高標準條│  新法並未較有利於被告，│
│  │修正刪除）      │                  │例第2 條    │  依刑法第2 條第1 項之規│
│  │依刑法第41條易科│                  │            │  定，應適用舊法第41條第│
│  │罰金或第42條第2 │                  │            │  1 項前段規定、修正前罰│
│  │項易服勞役者，均│                  │            │  金罰鍰提高標準條例第2 │
│  │就其原定數額提高│                  │            │  條等規定，定其折算標準│
│  │為100 倍折算1 日│                  │            │  。                    │
│  │；法律所定罰金數│                  │            │                        │
│  │額未依本條例提高│                  │            │                        │
│  │倍數，或其處罰法│                  │            │                        │
│  │條無罰金刑之規定│                  │            │                        │
│  │者，亦同。      │                  │            │                        │
├─┴────────┴─────────┴──────┴────────────┤
│結論：為免法律割裂適用，比較時應就罪刑有關之共犯、未遂犯、想像競合犯、牽連犯、連│
│續犯、結合犯，以及累犯加重、自首減輕暨其他法定加減原因（如身分加減）與加減例等一│
│切情形，綜其全部罪刑之結果而為比較（最高法院95年度第８次刑事庭會議決議一(四)參照）│
│，故本案經綜合全部罪刑比較結果，以上新法並未較有利於被告，故本件比較新舊法部分均│
│應適用舊法之規定論處。                                                          │
└────────────────────────────────────────┘
附件：
臺灣基隆地方法院檢察署檢察官起訴書
                                      97年度偵字第2774號
    被      告  丁○○  男  52歲（民國○○年○月○○日生）
                        籍設基隆市○○街350號4樓
                        國民身分證統一編號：Ｚ000000000號
上列被告因詐欺案件，已經偵查終結，認應該提起公訴，茲將犯
罪事實及證據並所犯法條分敘如下：
        犯罪事實
一、丁○○與年籍不詳之「許先生」，明知渠等均無償還貸款意
    願及能力，且丁○○名下臺北縣三重市○○○段菜寮小段
    514 之12地號土地、同小段12351建號建物業經設定高額抵
    押予合庫銀行，已無殘餘價值，竟共同意圖為自己不法之所
    有，由許先生事先安排，持原登記在鑫建能實業有限公司名
    下之車號2729-MV號自小客車，以設定動產抵押之方式，向
    日盛國際商業銀行股份有限公司（下稱日盛銀行）申辦貸款
    新台幣212萬1,600元，再於民國94年10月17日，由許先生帶
    領丁○○，前往新竹市○○路之麥當勞速食店，由丁○○出
    面對保，以前開無殘值之不動產為資力證明，並擔任連帶保
    證人，簽署貸款約定書，約定貸款本息應自94年11月20日起
    至99年10月15日止，分60期支付，每月1期，每期支付3萬5,
    360元，並將上開車輛靠行登記為聯宏小客車租賃有限公司
    （下稱聯宏公司）所有，致日盛銀行之承辦人員陷於錯誤，
    而准予撥付貸款，許先生支付約4千元予丁○○作為擔任上
    開連帶保證人之報酬。渠於取得上開貸款後，復以車號不雅
    為由，要求更換車號，經日盛銀行與聯宏公司同意後，便委
    由姓名年籍不詳之成年男子，利用新領牌照之機會，於94
    年10月25日，擅自將車號更換為2432-KV號變更所有人為甲
    ○○，並將該車駛離，不知去向，致未辦妥動產抵押設定登
    記，造成於95年2月15日向日盛銀行受讓上開債權之日盛國
    際租賃股份有限公司（下稱日盛租賃公司）追索無著而受有
    損害。
二、案經臺灣桃園地方法院檢察署檢察官主動簽分及呈請臺灣高
    等法院檢察署檢察長核轉本署偵辦。
        證據並所犯法條
一、訊據被告丁○○矢口否認詐欺犯行，辯稱：伊只是擔任人頭
    而已，伊對於詐騙一事，並不知情等語。惟查，上揭犯行，
    業據告訴代理人乙○○指訴歷歷。被告供陳：伊名下之不動
    產，並非伊出資購買，出名購屋時許先生原本只要給伊3萬
    元，伊不同意，後來加到5萬元，伊才同意借名登記，伊於
    新竹市麥當勞店內所簽本件貸款約定書，有再拿到3、4千元
    ，錢都是許先生給的，伊有聽到許先生說是要買車等語。按
    不動產及汽車均價值不斐，持以貸款必有高額所得，豈有無
    故登記陌生人名下之理！被告對於如何償還貸款毫無所悉，
    顯係為貪圖擔任人頭之報酬，而與許先生共同詐騙銀行貸款
    ，是其所辯委無足採。此外，復有貸款約定書、汽車買賣合
    約書、行照、汽車新領牌照登記書、分期票據明細表及退票
    單、查訪紀錄、土地及建物謄本及臺灣板橋地方法院分配表
    等影本附卷可稽，被告上開犯嫌，足堪認定。
二、核被告所為係犯刑法第339條第1項之詐欺取財之罪嫌。被告
    與年籍不詳姓許之某成年男子，有犯意聯絡及行為分擔，請
    以共同正犯論之。
三、依刑事訴訟法第251條第1項提起公訴。
    此  致
臺灣基隆地方法院
中    華    民    國    98    年    1     月    23    日
                              檢察官  張  長  樹
本件正本證明與原本無異
中    華    民    國    98    年    2     月    4     日
                              書記官  邱  國  雄
附錄所犯法條：
刑法第339條第1項
    意圖為自己或第三人不法之所有，以詐術使人將本人或第三
    人之物交付者，處5年以下有期徒刑、拘役或科或併科1千元
    以下罰金。


司法院資訊處製作；財團法人民間司法改革基金會備份。
